【裁判字號】    98,小上,94
【裁判日期】    981209
【裁判案由】    侵權行為損害賠償
【裁判全文】
臺灣板橋地方法院民事判決              98年度小上字第94號
上  訴  人  乙○○
被  上訴人  甲○○
上列當事人間請求侵權行為損害賠償事件，上訴人對於中華民國
98年9 月8 日本院簡易庭98年度板小字第2106號第一審判決提起
上訴，本院判決如下：
    主  文
上訴駁回。
第二審訴訟費用新臺幣壹仟伍佰元由上訴人負擔。
    理  由
壹、程序方面：
一、按對於小額程序之第一審裁判之上訴，非以其違背法令為理
    由，不得為之；上訴狀內應記載上訴理由，表明：(一)、原判
    決所違背之法令及其具體內容。(二)、依訴訟資料可認為原判
    決有違背法令之具體事實，民事訴訟法第436條之24第2項、
    第436條之25分別定有明文。而所謂判決違背法令，乃指依
    同法第468條規定，判決不適用法規或適用不當者，為違背
    法令；依同法第469條第1款至第5款所規定之情形，為當然
    違背法令（民事訴訟法第436條之32第2項參照）。本件上訴
    人提起上訴，理由係主張原判決有違反民事訴訟法第222條
    第1項至第3項，及同法第199條第2項規定之違背法令情事等
    語，核其上訴理由，堪認已指摘如前所述之原判決違背法律
    之條項及其具體內容，是上訴人提起本件上訴，應認為已具
    備合法要件，合先敘明。
二、次按小額程序之第二審判決，依上訴意旨足認上訴為無理由
    者，得不經言詞辯論為之，民事訴訟法第436 條之29第2 款
    亦有明文可參。
貳、實體方面：
一、本件上訴意旨略以：上訴人於原審庭訊時，陳述上訴人係經
    營冷凍食品業，每月營業額約計新台幣（下同）一、二十萬
    元，則以該營業額最高二成計算利潤，上訴人每月所得應僅
    為二至四萬元，然原判決卻認定上訴人每月收入為一、二十
    萬元，而判決上訴人應賠償被上訴人精神慰撫金六萬元，故
    原判決認定事實顯有違反民事訴訟法第222條第1項至第3項
    之論理及經驗法則，而有判決不適用法規之違法。又原審於
    審理時，就上訴人收入之事實，未踐行同法第199條第2項之
    訴訟程序，曉諭上訴人提出營利事業登記證、營利事業所得
    稅結算申報書或個人綜合所得稅申報資料等證據，從而原審
    所為之判決有違背法令情事等語。並聲明：原判決廢棄；被
    上訴人在第一審之訴駁回。
二、經查：
(一)、按事實之真偽，應由事實審法院斟酌辯論意旨及調查證據之
    結果，依自由心證判斷之，苟其判斷並不違背法令，即不許
    當事人以空言指摘（最高法院21年上字第1406號判例參照）
    。又小額訴訟制度之設計，係對當事人提供簡易化之程序或
    審理方式，以使當事人有機會追求比較節省勞力、時間及費
    用之裁判，故倘調查證據所需時間、費用與當事人之請求顯
    不相當者，法院得不調查證據，而審酌一切情況，認定事實
    ，為公平之裁判，民事訴訟法第436 條之14著有明文可參。
    經查，上訴人雖主張其每月營業額係一、二十萬元，故每月
    所得僅為二至四萬元，並非原審認定之每月收入一、二十萬
    元等語。惟查，原判決以「…爰審酌本件原告已退休，被告
    則經營冷凍食品業，每月收入一、二十萬元，及原告所受傷
    害程度、日常生活受影響程度，精神上所受痛苦之程度等一
    切情狀，認原告請求被告賠償精神慰撫金100,000元，尚嫌
    過高，應予核減為60,000元為適當。」等語，業於原審判決
    理由中詳予論述，其係斟酌兩造之身份、資力及加害程度等
    一切情狀後酌定上訴人應賠償之慰撫金數額，並非僅以上訴
    人之每月營業收入為唯一判斷標準，是原審本其裁量權酌定
    上訴人應賠償被上訴人之精神慰撫金為六萬元，於法並無違
    誤，則上訴意旨就原審取捨證據、認定事實或精神慰撫金酌
    定之職權行使，空言指摘其違背證據之論理及經驗法則，而
    有判決不適用法規之情，自無可採。
(二)、次按審判長應向當事人發問或曉諭，令其為事實上及法律上
    陳述、聲明證據或為其他必要之聲明及陳述；其所聲明或陳
    述有不明瞭或不完足者，應令其敘明或補充之，民事訴訟法
    第199條第2項定有明文。此為審判長（或獨任法官）因定訴
    訟關係之闡明權，同時並為其義務，故審判長對於訴訟關係
    未盡此項必要之處置，違背闡明之義務者，其訴訟程序即有
    重大瑕疵，而基此所為之判決，亦屬違背法令，固有最高法
    院43年台上字第12號判例可資參照。上訴人雖又主張原審未
    踐行民事訴訟法第199 條第2 項之訴訟程序，尤未曉諭其提
    出公司營利事業登記證等證據，故有違背法令之情云云。然
    查，綜觀原審全案審理過程，兩造就訴訟關係已為事實上及
    法律上之陳述，有原審卷附言詞辯論筆錄可稽，且兩造亦提
    出書狀並檢附相關證據為言詞辯論，尚無聲明或陳述有不明
    瞭或不完足，應由審判長為必要處置之情形。上訴人泛指原
    審法院未曉諭其提出公司營利事業登記證等證據，係違反民
    事訴訟法第199 條之闡明義務規定，要無足採。
三、綜上所述，本件上訴人上訴意旨指摘原審判決違背法令，求
    予廢棄改判，依其上訴意旨足認為無理由，爰不經言詞辯論
    ，逕以判決駁回其上訴。
四、本件第二審裁判費1,500 元，應由上訴人負擔，爰確定如主
    文第2 項所示。
五、據上論結，本件上訴為無理由，依民事訴訟法第436 條之29
    第2 款、第436 條之32第1 項、第2 項、第449 條第1 項、
    第436 條之19第1 項、第78條，判決如主文。
中    華    民    國     98    年    12    月     9   日
                民事第三庭    審判長法  官  朱耀平
                                    法  官  陳映如
                                    法  官  邱育佩
以上正本係照原本作成
本件不得上訴
中    華    民    國    98    年    12    月    9     日
                                    書記官  彭麗紅


司法院資訊處製作；財團法人民間司法改革基金會備份。
